臺灣臺中地方法院刑事判決　　　　　　 100年度訴字第2859號
公　訴　人　臺灣臺中地方法院檢察署檢察官
被　　　告　張志忠
上列被告因違反毒品危害防制條例案件，經檢察官提起公訴（10
0 年度毒偵字第2069號），被告於準備程序中就被訴事實為有罪
之陳述，於聽取當事人之意見後，由本院合議庭裁定由受命法官
獨任以簡式審判程序審理，判決如下：
    主  文
張志忠施用第一級毒品，累犯，處有期徒刑壹年。扣案之第一級
毒品海洛因壹包（驗餘淨重零點參陸貳肆公克）沒收銷燬之，扣
案之注射針筒壹支沒收。
    事  實
一、張志忠前曾因施用毒品案件，經本院以96年度訴字第1038號
    判決判處有期徒刑1 年確定，嗣經本院以96年度聲減字第42
    40號裁定減刑為有期徒刑6 月，如易科罰金，以新臺幣1 千
    元折算1 日確定；又因施用毒品案件，經本院以97年度訴字
    第697 號判決判處有期徒刑1 年確定。上開二罪刑經接續執
    行後，於民國98年3 月12日縮短刑期假釋出監，所餘刑期交
    付保護管束，嗣經撤銷緩刑，張志忠於98年5 月25日入監執
    行殘刑有期徒刑1 月又17日，而於98年7 月11日縮刑期滿執
    行完畢，竟仍不知悔改。
二、張志忠前於89年間，因施用毒品案件，經裁定送觀察、勒戒
    後，認無繼續施用毒品之傾向，於89年8 月22日觀察、勒戒
    完畢釋放，並由臺灣臺中地方法院檢察署檢察官以89年度毒
    偵字第5117號為不起訴處分確定；又於觀察勒戒執行完畢釋
    放後5 年內之90年間，因施用毒品案件，經裁定送觀察、勒
    戒後，認有繼續施用毒品之傾向，經本院裁定令入戒治處所
    施以強制戒治，於92年2 月27日強制戒治執行完畢，其施用
    犯行則經檢察官起訴後，經本院以90年度訴字第1413號判決
    判處應執行有期徒刑1 年4 月（連續施用第一級毒品部份判
    處有期徒刑1 年，連續施用第二級毒品部份判處有期徒刑7
    月）確定。其後，又多次因施用毒品案件，經法院判決有罪
    在案。詎張志忠並未戒絕施用毒品惡習，另基於施用第一級
    毒品海洛因（下稱「海洛因」）之犯意，於100 年6 月11日
    凌晨0 時許，在臺中市○○區○○路「福湧樓餐廳」旁之友
    人住處內，以將海洛因摻水置入注射針筒內施打進入人體之
    方式，施用海洛因1 次。嗣張志忠於100 年6 月12日上午7
    時30分許，走至上開福湧樓餐廳旁時，因另涉通緝案件而為
    警方當場緝獲，經警方扣得其所持有供施用第一級毒品使用
    之海洛因1 包（驗餘淨重0.3624公克）、注射針筒1 支等物
    後，徵得其同意採尿送驗，結果呈嗎啡、可待因陽性反應，
    因而查悉上情。
三、案經臺中市政府警察局東勢分局報告臺灣臺中地方法院檢察
    署檢察官偵查起訴。
    理  由
一、程序方面：
  (一)本案被告張志忠所犯係死刑、無期徒刑、最輕本刑為3 年以
    上有期徒刑以外之罪，被告於行準備程序中就被訴事實為有
    罪之陳述，經法官告知簡式審判程序之旨，並聽取公訴人、
    被告之意見後，本院合議庭認為適宜由受命法官獨任進行簡
    式審判程序，而依刑事訴訟法第273 條之1 第1 項規定，裁
    定改用簡式審判程序，是本案之證據調查，依刑事訴訟法第
    273 條之2 、同法第159 條第2 項之規定，不適用傳聞法則
    有關限制證據能力之相關規定。
  (二)本案被告所為不利於己之供述，並無出於強暴、脅迫、利誘
    、詐欺、疲勞訊問、違法羈押或其他不正之方法，亦非違反
    法定障礙事由經過期間不得訊問或告知義務之規定而為，依
    刑事訴訟法第156 條第1 項、第158 條之2 規定，應認其有
    證據能力。
  (三)本案認定犯罪事實所憑之非供述證據，均無違反法定程序而
    取得之情形，依刑事訴訟法第158 條之4 反面規定，自有證
    據能力。
二、本院認定被告有罪之證據如下：
  (一)被告於警詢、偵查中及本院審理時之自白供述。
  (二)被告為警查獲後，尿液檢驗結果呈現嗎啡、可待因陽性反應
    ，有採集尿液（送驗）採證同意書、臺中市政府警察局東勢
    分局永源派出所委託鑑驗尿液代號與真實姓名對照表、詮昕
    科技股份有限公司所出具之濫用藥物尿液檢驗報告、臺中市
    政府警察局東勢分局扣押筆錄暨扣押物品目錄表、通訊監察
    譯文表、現場照片、扣案物照片等證據附卷可稽。又扣案白
    色粉末1 包（驗餘淨重0.3624公克），經送鑑定結果，確認
    含有海洛因成分，此有行政院衛生署草屯療養院草療鑑字第
    1000600125號鑑定書1 紙在卷可參。綜上證據調查結果，互
    核相符，足認被告上揭任意性自白，核與事實相符，洵堪採
    信。是被告確有於上揭時地施用海洛因1 次之犯行無訛。
  (三)查被告前因施用毒品案件，受上揭事實欄二所示毒品觀察勒
    戒及罪刑宣告情形，此有臺灣高等法院被告前案紀錄表、臺
    灣臺中地方法院檢察署刑案資料查註紀錄表及全國施用毒品
    案件紀錄表各1 份在卷可按。依上開說明，被告係於第3 次
    以上犯毒品危害防制條例第10條之罪，依毒品危害防制條例
    第23條第2 項規定，應依法起訴。檢察官予以起訴，即無不
    合。
  (四)按最高法院95年5 月9 日95年度第7 次刑事庭會議決議要旨
    ：「一施用第一、二級毒品為犯罪行為，毒品危害防制條例
    第十條定有處罰明文。故施用第一、二級毒品者，依前揭規
    定本應科以刑罰。惟基於刑事政策，對合於一定條件之施用
    者，則依同條例第二十條、第二十三條之規定，施以觀察、
    勒戒及強制戒治之保安處分。二、毒品危害防制條例於民國
    九十二年七月九日修正公布，自九十三年一月九日施行，其
    中第二十條、第二十三條將施用毒品之刑事處遇程序，區分
    為『初犯』及『五年內再犯』、『五年後再犯』。依其立法
    理由之說明：『初犯』，經觀察、勒戒或強制戒治後，應為
    不起訴處分或不付審理之裁定；經觀察、勒戒或強制戒治執
    行完畢釋放後，『五年內再犯』者，因其再犯率甚高，原實
    施之觀察、勒戒及強制戒治既已無法收其實效，爰依法追訴
    或裁定交付審理。至於經觀察、勒戒或強制戒治執行完畢釋
    放後，『五年後再犯』者，前所實施之觀察、勒戒或強制戒
    治已足以遮斷其施用毒品之毒癮，為期自新及協助其斷除毒
    癮，仍適用『初犯』規定，先經觀察、勒戒或強制戒治之程
    序。從而依修正後之規定，僅限於『初犯』及『五年後再犯
    』二種情形，始應先經觀察、勒戒或強制戒治程序。倘被告
    於五年內已再犯，經依法追訴處罰，縱其第三次（或第三次
    以上）再度施用毒品之時間，在初犯經觀察、勒戒或強制戒
    治執行完畢釋放五年以後，已不合於『五年後再犯』之規定
    ，且因已於『五年內再犯』，顯見其再犯率甚高，原實施觀
    察、勒戒或強制戒治，已無法收其實效，即應依該條例第十
    條處罰。」是被告本次施用第一級毒品之時間（即100 年6
    月11日凌晨0 時許），雖在經觀察、勒戒執行完畢釋放（即
    89年8 月22日）後之5 年以後所犯，惟其前已於初犯後5 年
    內再犯施用毒品案件，業如前述，且經依法追訴處罰，依上
    開最高法院決議內容，認被告再犯率甚高，原實施觀察、勒
    戒或強制戒治，已無法收其實效，應依毒品危害防制條例第
    10 條 處罰。
  (五)綜上所述，本案事證明確，被告犯行洵堪認定，應予依法論
    科。
三、核被告張志忠所為，係犯毒品危害防制條例第10條第1 項之
    施用第一級毒品海洛因罪。被告施用毒品前持有海洛因之低
    度行為，為其施用之高度行為所吸收，不另論罪（因被告本
    案被查獲時，雖為警查扣其持有海洛因1 包，然該海洛因純
    質淨重未逾10公克，又無證據證明被告涉犯本案施用第一級
    毒品犯行之際所持有之海洛因，有達純質淨重10公克以上之
    情形存在，自無該當於毒品危害防制條例第11條第3 項之罪
    之餘地，併此說明）。被告前曾受上揭事實欄一所載罪刑宣
    告及刑之執行完畢情形，有臺灣高等法院被告前案紀錄表1
    紙在卷可稽，其於徒刑執行完畢後，5 年內故意再犯本案施
    用毒品犯行，係涉犯有期徒刑以上之罪，為累犯，應依刑法
    第47條第1 項規定，加重其刑。爰審酌被告犯罪之目的及動
    機係為滿足自身毒癮而吸毒、犯罪之手段係以將海洛因置入
    注射針筒內注射之方式施用、前有施用毒品素行、被告之品
    行尚可，其智識程度為國中畢業，家庭經濟狀況為擔任送貨
    司機，每月收入新臺幣2 萬5 千元，生活狀況為未婚，入監
    前與祖母同住，需扶養祖母，及被告犯罪後坦承犯行，犯後
    態度尚佳等一切情狀，併斟酌檢察官所為求刑內容，量處如
    主文所示之刑，以資懲儆。另扣案海洛因1 包（驗餘淨重0.
    3624公克），為被告因供己施用而持有之第一級毒品，屬違
    禁物，不問屬於犯人與否，應依毒品危害防制條例第18條第
    1 項前段宣告沒收銷燬之。又扣案注射針筒1 支，為被告所
    有供其犯本案施用第一級毒品所用之物，業經被告供承在卷
    ，爰依刑法第38條第1 項第2 款之規定宣告沒收之。
據上論斷，應依刑事訴訟法第273 條之1 第1 項、第299 條第1
項前段，毒品危害防制條例第10條第1 項、第18條第1 項前段，
刑法第11條前段、第47條第1 項、第38條第1 項第2 款，判決如
主文。
本案經檢察官沙小雯到庭執行職務。
中    華    民    國   100    年    11    月    29    日
                  刑事第十九庭   法  官  胡芷瑜
以上正本證明與原本無異。
如不服本判決，應於收受送達後10日內向本院提出上訴書狀，並
應敘述具體理由；其未敘述上訴理由者，應於上訴期間屆滿後20
日內向本院補提理由書（均須按他造當事人之人數附繕本）「切
勿逕送上級法院」。
                                 書記官  曾惠雅
中    華    民    國   100    年    11    月    29    日
附錄論罪科刑法條全文：
毒品危害防制條例第10條第1項
施用第一級毒品者，處6 月以上5 年以下有期徒刑。